臺灣高等法院民事裁定
111年度家抗字第62號
抗  告  人  林岳洋  
相  對  人  蕭博仁  
            蕭本丁  
            蕭力婷  
            林琴瑛  

            林琴珠  
            林琴美  
上列抗告人與相對人間請求分割遺產事件，抗告人對於中華民國
111年6月16日臺灣臺北地方法院110年度家繼訴字第26號裁定提
起抗告，本院裁定如下：
         主  文
抗告駁回。
抗告費用由抗告人負擔。
        理   由
一、按訴訟標的之價額，由法院核定。核定訴訟標的之價額，以
    起訴時之交易價額為準；無交易價額者，以原告就訴訟標的
    所有之利益為準。向第二審或第三審法院上訴，依第77條之
    13及第77條之14規定，加徵裁判費十分之五，民事訴訟法第
    77條之1第1項、第2項、第77條之16第1項前段定有明文。又
    依同法第77條之11規定，分割共有物涉訟，以原告因分割所
    受利益之價額為準。是請求分割共有物事件上訴時，其訴訟
    標的價額及上訴利益額，均應以原告起訴時因分割所受利益
    之客觀價額為準，不因被告或原告提起上訴而有所歧異。民
    法第1164條所定之遺產分割，既係以遺產為一體，整個的為
    分割，並非以遺產中各個財產之分割為對象，則於分割遺產
    之訴，其訴訟標的價額及上訴利益額自應依全部遺產於起訴
    時之總價額，按原告所佔應繼分比例定之（最高法院104年
    度台抗字第787號、103年度台抗字第480號裁定意旨參照）
    。
二、本件兩造間請求分割遺產事件，抗告人對於臺灣臺北地方法
    院110年度家繼訴字第26號判決(下稱原判決）提起上訴，原
    法院裁定命抗告人限期補繳第二審裁判費新臺幣（下同）1
    萬4,040元（下稱原裁定），抗告人聲明不服，提起抗告意
    旨略以：本件係確認繼承權身分之訴訟，非分割財產，應適
    用民事訴訟法第77條之14第1項非因財產權起訴，徵收裁判
    費3,000元。原判決有程序違法、適用法律錯誤等瑕疵，抗
    告人已提起上訴，原法院不宜為裁定，命補繳裁判費應為有
    審理權之上級審法院裁定方為合理，爰提起抗告，請求廢棄
    原裁定等語。
三、經查：
（一）相對人蕭博仁於原法院訴請分割被繼承人林培坤如附表所
      示之遺產，遺產價額合計為1,288萬0,320元，並主張其應
      繼分為1/15，有起訴狀及遺產明細、被繼承人之繼承系統
      表、繼承人戶籍謄本可憑（原審卷7-27頁），是本件為因
      財產權起訴之分割遺產訴訟，訴訟標的價額應以相對人蕭
      博仁起訴分割所受利益之價額為準，即以被繼承人之遺產
      於起訴時之總價額依相對人蕭博仁應繼分之比例定之，應
      核定為85萬8,688元【計算式：12,880,320×1/15＝858,688
      】。抗告人對原判決不服提起上訴，聲明廢棄原判決，其
      上訴之訴訟標的價額同為85萬8,688元，應依民事訴訟法
      第77條之13、第77條之16第1項之規定，徵第二審裁判1萬
      4,040元。原裁定就此為相同認定，並無違誤。抗告人認
      本件為非因財產權事件，應徵收裁判費3,000元乙節，即
      有誤會。
（二）次按因財產權訴訟向第二審法院上訴者，應依民事訴訟法
      第77條之16第1項規定繳納裁判費，此為必備之程式。是
      上訴人提起第二審上訴，如未繳納裁判費，原第一審法院
      應定期間先命其補正，逾期仍未補正者，應以裁定駁回之
      ，此觀同法第442條第2項規定即明。是抗告人提起上訴未
      繳納第二審裁判費，原法院自應限期命補正。抗告人主張
      原判決已有不當，不應由原法院裁定命補費等情，已非有
      據。況命補繳裁判費之裁定，為法院於訴訟程序進行中所
      為之裁定，依民事訴訟法第483條規定，不得抗告。是抗
      告人就原裁定關於命補繳第二審裁判費部分提起抗告，亦
      非適法。
（三）從而，原裁定核定本件上訴之訴訟標的價額為85萬8,688
      元，並限期命抗告人補正第二審裁判費1萬4,040元，自屬
      正當。抗告意旨指摘原裁定關於核定訴訟標的價額部分不
      當，求予廢棄，為無理由；至抗告人就原裁定關於命補繳
      第二審裁判費部分提起抗告，為不合法，應予駁回。
四、爰裁定如主文　　　　
中　　華　　民　　國　　111 　年　　9 　　月　　5  　日
                  家事法庭 
                      審判長法  官  陳婷玉
                            法  官  林晏如
                            法  官  曾明玉
附表：
編號 遺產       金額 （新台幣）  類別   項目    1 存款 中華郵政臺北莒光郵局 帳號：00000000000000   7,863元及利息  2  華泰商業銀行 （定存）   200萬元及利息  3  華泰商業銀行 帳號：0000000000   694元及利息   4  華泰商業銀行古亭分行 帳號：0000000000000   110萬9,015元及利息、股利 5  台北富邦銀行 帳號：000000000000   971萬7,581元及利息 6  板信商業銀行雙園分行 帳號：00000000000000   4萬5,167元及利息  合計     1,288萬0,320元 

正本係照原本作成。
本裁定除以適用法規顯有錯誤為理由外，不得再抗告。如提起再
抗告，應於收受送達後10日內委任律師為代理人向本院提出再抗
告狀。並繳納再抗告費新臺幣１千元。
中　　華　　民　　國　　111 　年　　9 　　月　　 5 　日
　　
　　　　　　　　　　　　　  書記官　陳盈璇